臺灣高等法院高雄分院刑事判決　　　　　　　　　　九十一年度上訴字第四三七號
　　上　訴　人　台灣高雄地方法院檢察署檢察官
　　被　　　告　甲○○
右上訴人因被告搶奪案件，不服臺灣高雄地方法院九十年度訴字第二六０七號中華民
國九十一年一月三十一日第一審判決（起訴案號：臺灣高雄地方法院檢察署九十年度
偵字第一五００九號），提起上訴，本院判決如左：
      主  文
原判決撤銷。
甲○○共同意圖為自己不法之所有，而搶奪他人之動產，處有期徒刑壹年。
      事  實
一、甲○○於八十三年十月二十九日下午九時三十五分許搭乘綽號「鳳奇」之潘豐祺
    （未據檢察官起訴）所騎乘不詳車牌號碼之機車，同往高雄市○○○路附近訪友
    ，行經高雄市三民區○○○路與凱旋路交岔口附近，見乙○○單獨騎乘機車，皮
    包掛在機車手把上，認有機可趁，竟共同意圖為自己不法之所有，尾隨乙○○之
    機車至高雄市○○路與凱旋一路附近，趁乙○○不注意之際，由甲○○從機車後
    座出手搶奪乙○○掛於機車把手上之皮包（內有新台幣（下同）七百元及醫院掛
    號証、名片等）。得手後，甲○○與潘豐祺即加速離去，並將皮包內之現金七百
    元取出朋分花用外，皮包則丟棄在附近運河內，嗣警循線查獲。
二、案經高雄市政府警察局三民第一分局報請台灣高雄地方法院檢察署檢察官偵查起
    訴。
      理   由
一、訊據被告甲○○矢口否認有右揭搶奪犯行，辯稱：伊雖認識綽號「鳳奇」之潘豐
    祺，但沒有搭乘過他騎的機車，更未犯本件搶奪案云云。然查：被告在警訊中已
    坦白承認稱：「當晚我搭鳳奇的紅色輕機車，從憲政路轉凱旋一路要到朋友家，
    剛到凱旋一路、建國一路口發現有名婦女騎機車，機車手把斜掛著一只皮包，「
    鳳奇」即告訴我說要搶這人皮包，因此就跟著這婦人機車到案發現場見四處無人
    ，超車由我動手搶奪斜掛在機車手把上之皮包，得手後右轉運河旁小路逃走」等
    語，被告對於前揭在警訊中之自白，於偵查中並供稱：「（警訊是否實在﹖）實
    在」。証人即訊問被告之警員蔡東益在本院調查中亦到庭証述：警訊中，被告有
    承認本件搶奪案係他犯的，伊確實是按照被告所供述記載筆錄等語明確，被告在
    本院調查中並供稱：「當時警察確實是按照我所說記載下來，我在警訊時確實有
    承認搶奪」、「對這份筆錄我沒有意見，訊問人就是証人蔡東益，他沒有對我刑
    求」等語（本院卷第三十七、三十八頁），足見被告上開自白係在自由意志下所
    為之陳述，且所自白搶奪之犯罪事實，並核與被害人乙○○在警訊中所証述之在
    右揭時地遭二名騎機車之年輕男子搶奪皮包之被害情節相符。雖被害人乙○○嗣
    在原審調查時到庭指稱：「‧‧‧機車顏色因當時天色黑暗，覺得應該是黑色，
    但是，是不是黑色不確定，我沒有辦法辨認是哪一位搶的，從背後身影也沒有辦
    法確認‧‧‧」等語（見原審法院九十一年一月三日訊問筆錄），惟本件被告係
    騎機車自被害人側後出手行搶，得手後即加速離去，因事出突然，被害人在驚恐
    之瞬間本難清楚看見行搶歹徒之面貌，自不能因被害人於案發約七年後在原審法
    院前揭無法由當時看見歹徒之背影明確指認是何人行搶等語之証述，即逕為有利
    被告之認定。況被害人在距離遭搶奪後約一個半月之八十四年十二月十二日，經
    警通知前往指認搶奪嫌犯，指認結果據其指証稱：「現穿淺藍色、牛仔褲之男子
    就是涉及搶我皮包之人無誤（指被告甲○○）。」、「（問：如何確認？有無吻
    合之特徵？）答：我是騎機車被歹徒從背後趁我不注意之際搶走掛在機車手把上
    皮包‧‧‧整個過程只看清楚坐於機車後座動手行搶歹徒的背影與髮型，與坐於
    我前面之人相符合。」（見八十四年偵字第三三八三號卷第十一頁），再參酌如
    前所述被告自白其搶奪之事實核與被害人乙○○指訴之被搶奪時間、地點、方式
    等情節相符，堪認被告之自白核與事實相符，被告事後翻異前供，矢口否認犯罪
    ，自無足採。綜上，本件事証明確，被告犯行已堪認定。
二、核被告所為係犯刑法第三百二十五條第一項之搶奪罪，被告與潘豐祺間就本件搶
    奪犯行有犯意聯絡與行為分擔，為共同正犯。原審失察認不能証明被告犯罪而為
    被告無罪之判決，自屬違誤，檢察官上訴指摘原判決不當，上訴為有理由，應由
    本院將原判決予撤銷改判。爰審酌被告於夜間在市區街道上公然對騎機車之婦女
    行搶，搶得之財物雖非多，但對社會治安危害甚鉅，犯後在法院審理中即矢口否
    認犯行等一切情狀，量處如主文第二項所示之刑。
三、共同正犯潘豐祺部分，應由檢察官偵查後另為適當之處理。
據上論結，應依刑事訴訟法第三百六十九條第一項前段、第三百六十四條、第二百九
十九條第一項前段、刑法第二十八條、第三百二十五條第一項，判決如主文。
本案經檢察官林應華到庭執行職務。
中    華    民    國     九十一     年       六       月        五      日
                              臺灣高等法院高雄分院刑事第三庭
                                  審判長法官  周賢銳
                                        法官  謝宏宗
                                        法官  莊崑山
右正本證明與原本無異。
如不服本判決應於收受本判決後十日內向本院提出上訴書狀，其未述上訴理由者，
並得於提起上訴後十日內向本院補提理由書狀（均須按他造當事人之人數附繕本)「
切勿逕送上級法院」。
                                      書記官  邱麗莉
中    華    民    國     九十一     年       六       月       七       日
附錄：本判決論罪科刑法條：
刑法第三百二十五條第一項：
意圖為自己或第三人不法之所有，而搶奪他人之動產者，處六月以上五年以下有期徒
刑。
                                                                        Ｋ
